【裁判字號】    89,上訴,725
【裁判日期】    890630
【裁判案由】    傷害等
【裁判全文】
臺灣高等法院高雄分院刑事判決    八十九年度上訴字第七二五號
    上  訴  人  臺灣屏東地方法院檢察署檢察官
    上  訴  人  甲○○
    即  被  告
                丙○○
    共      同
    選任辯護人  湯瑞科
右上訴人因被告傷害等案件，不服臺灣屏東地方法院八十八年度訴字第六八三號中華
民國八十九年二月二十五日第一審判決（起訴案號：臺灣屏東地方法院檢察署八十八
年度偵字第三一０七號、第三七一０號），提起上訴，本院判決如左：
      主  文
上訴駁回。
      事  實
一、甲○○、丙○○與丁○○○為母子關係，與乙○○則為兄弟關係，因遺產分配不
    均及奉養母親丁○○○態度不合而心生嫌隙，詎甲○○、丙○○二人竟共同基於
    傷害之犯意連絡，於八十八年四月九日六時許，至屏東縣潮州鎮○○路九六號渠
    等母親丁○○○及乙○○所居住之農舍（乙○○與其母丁○○○同住），先以鐵
    鍊鎖將庭院鐵欄杆反鎖（妨害自由部分業經檢察官為不起訴處分確定），此時丁○○○喚醒乙○○駕車前往距離農舍約一百餘公尺處之庭院鐵欄杆處，欲開門讓
    甲○○、丙○○進入，惟乙○○駕車至庭院時，發現該鐵欄杆已被反鎖，適丁○○○趕到，告知甲○○、丙○○二人分持無法證明係何人所有之十字槁柄及圓鍬
    到來，要乙○○速駕車離開以免發生事端，然庭院鐵欄杆被反鎖，乙○○於是倒
    車返回農舍，並下車質問甲○○、丙○○二人，雙方一言不合而起衝突，甲○○
    、丙○○即前後包抄追趕乙○○至丁○○○所居住之農舍前，並連手分持十字槁
    柄及圓鍬（甲○○持十字槁柄、丙○○則持圓鍬）毆打乙○○頭、肩、背、腳部
    等處，致乙○○頭部外傷、多處挫擦傷；丁○○○亦隨後趕到，見狀加以阻止，
    並抓住甲○○上衣，甲○○疏未注意，其所持十字槁柄因過失致誤撞丁○○○腳
    部第二趾，致丁○○○右足第二址挫擦傷０．二七公分；此時乙○○乃乘機躲入
    車內，詎甲○○、丙○○二人復另行起意，共同基於毀損之犯意連絡，分持上開
    器具損壞乙○○所有ＷＮ--７９５２號自小客車之前、後擋風玻璃，足以生損害
    於乙○○，嗣乙○○趁亂駕車至庭院，下車攀越鐵欄杆至莊內求援。
二、案經乙○○、丁○○○訴由屏東縣警察局潮州分局報請臺灣屏東地方法院檢察署
    檢察官偵查起訴。
      理  由
一、訊據上訴人即被告甲○○、丙○○對於曾與乙○○發生口角，案發當日以鐵鍊鎖
    將庭院鐵欄杆反鎖，被告甲○○對於當日確曾持十字槁柄打乙○○腳部，被告丙○○對於當日持圓鍬損壞乙○○所有ＷＮ--７９５２號自小客車之前、後擋風玻
    璃之事實，固均不諱言；惟均矢口否認有前開犯行，被告甲○○辯稱：渠等當日
    至該處是要工作，因乙○○要開車撞伊與丙○○，丙○○才拿圓鍬打擋風玻璃，
    乙○○又要找人來，伊才拿十字槁柄打乙○○腳部，雙方互毆之際，混亂中伊以
    棍柄誤擊丁○○○云云；被告丙○○辯稱：當日確係要去工作，因乙○○以前有
    鎖過，因此也鎖住不讓乙○○車子出入，且乙○○開車撞甲○○，伊才以圓鍬損
    壞乙○○所有ＷＮ--７９５２號自小客車之擋風玻璃，乙○○又要叫人來打渠等
    ，伊就空手打乙○○，而甲○○才拿十字槁柄打乙○○云云。惟查：
    （一）右揭被告甲○○、丙○○傷害乙○○之事實，業據被告甲○○坦承以十字
      槁柄打乙○○，被告丙○○供承毆擊乙○○，核與告訴人乙○○指述之情
          節相符，並經證人（即另一告訴人）丁○○○陳述在卷，而經原審法院隔
          離訊問告訴人乙○○與丁○○○，渠等就被告犯罪經過之指述大致相符，
          並有驗傷診斷書一紙在卷可憑，而細繹上開驗傷診斷書記載告訴人乙○○
          之額部、左肩、左足背、左腳底皆有挫擦傷，並於財團法人大順綜合醫院
          住院治療，衡其傷勢非輕，而被告甲○○既供稱所受傷害係遭車輛撞擊，
          並無互毆致受傷害，顯見告訴人乙○○所受傷害並非與被告甲○○互毆所
          致，被告甲○○辯稱其因乙○○以行動電話約集人手欲再度毆打被告，劉
          坤峰乃憤而與告訴人乙○○互毆，係屬正當防衛云云，即與事實不符。
    （二）前開被告甲○○因過失致以十字槁柄傷害告訴人丁○○○之事實，業據告
          訴人丁○○○指述甚詳，並有驗傷診斷書一紙附卷可證，且告訴人劉謝織
          素係被告甲○○之親生母親，又於本院調查時指陳被告甲○○並非故意以
          十字槁柄傷害，尚難以其曾因撤銷土地贈與事件，正對簿公堂，即遽認其
          故意誣陷被告甲○○，顯然丁○○○之指述自堪認為真實，被告甲○○所
          辯並無傷害丁○○○，亦難採信。
    （三）右開被告甲○○、丙○○故意損壞乙○○所有ＷＮ--７９５２號自小客車
          之前、後擋風玻璃之事實，業據被告丙○○坦承以其所持之圓鍬損壞擋風
          玻璃，且被告甲○○亦供稱丙○○才拿圓鍬打擋風玻璃，核與告訴人劉坤
          泰指述之情節一致，並經證人（即另一告訴人）丁○○○陳述在卷，復有
          車損照片六幀附卷可稽，被告甲○○、丙○○上開損壞情節應堪認定。
    （四）告訴乃論之罪，告訴人於第一審辯論終結前，得撤回其告訴，刑事訴訟法
          第二百三十八條第一項定有明文。告訴人丁○○○、乙○○於八十九年三
          月十三日與被告甲○○、丙○○達成和解及調解，固有和解筆錄二紙、調
          解筆錄一紙附於本院卷內為憑，但本件係於八十九年二月十八日進行辯論
          ，旋於八十九年二月二十五日宣示判決，有審判筆錄暨宣示筆錄各一紙在
          卷為證，均係在渠等和解、調解之前，即已進行辯論，依上開條文之規定
          ，自不影響判決之效力，且本件業經告訴，又係於第一審言詞辯論終結後
          始進行和解暨調解，尚不得以業經和解、調解，遽認不得再行起訴、告訴
          或自訴，被告等此項辯解，尚難認可採信。
    （五）本件雖係經由丁○○○、乙○○提起告訴，渠等之指述固屬追訴被告之內
          容，惟亦得互為證據，且本院復曾斟酌被告所坦承犯行之部分、告訴人所
          提出之診斷書、照片等證物作為認定之參考，並非僅以告訴人彼此間之陳
          述為唯一之論據，被告所辯告訴人仍應舉證以實其說，尚有誤解。另被告
          二人均辯稱係告訴人乙○○先開車撞被告甲○○，又打電話要叫人來，渠
          等基於正當防衛，始打告訴人乙○○云云。惟已為告訴人乙○○所否認，
          且告訴人丁○○○復於本院調查、審理時陳稱係被告等人先打告訴人劉坤
          泰，又被告等二人復無法提出相關之證據證明告訴人乙○○確係先開車撞
          人，復打電話叫來，自無法僅被告二人之上開辯解，即遽以採信被告二人
          此項辯詞，在缺乏相關之證據證明下，尚難謂被告二人有正當防衛之情形
          ，被告上開所辯，即難採信。
    （六）被告二人於清晨分持圓鍬及十字槁柄進入告訴人之農舍，已違常情，顯係
          預見若發生衝突，將對告訴人予以毆擊，衡本件非屬偶發，被告甲○○、
          丙○○均辯稱係告訴人乙○○開車撞擊被告甲○○，丙○○始以上開工具
          敲擊車輛予以阻止云云，亦屬卸詞。參以被告二人與告訴人因分配遺產而
          積宿怨，又持圓鍬及十字槁柄毆擊告訴人乙○○之車輛以洩恨，渠等聯手
          毆打告訴人乙○○，亦與常情無悖，告訴人之指訴即屬合理，事證明確，
          被告二人上開所辯，均屬飾卸之詞，不足採信，渠等之犯行堪以認定。
二、核被告甲○○所為係犯刑法第二百七十七條第一項之普通傷害罪、同法第二百八
    十四條第一項之過失傷害罪、同法第三百五十四條之毀損器物罪；被告丙○○所
    為係犯刑法第二百七十七條第一項之普通傷害罪、同法第三百五十四條之毀損器
    物罪。公訴人認被告甲○○撞傷告訴人丁○○○，因認被告甲○○另犯刑法第二
    百八十條之傷害直系血親尊親屬罪等語。惟查告訴人丁○○○係於被告二人追趕
    並毆打告訴人乙○○時，始上前加以阻止，而告訴人丁○○○為被告二人之母，
    並無何宿怨，且細繹告訴人丁○○○所提之驗傷診斷書記載右足第二趾擦傷０．
    七公分，倘被告甲○○欲傷害其母丁○○○，豈僅右足第二趾擦傷，被告甲○○
    辯稱係誤擊告訴人丁○○○等語，即合於情理，惟此部分與檢察官起訴之犯罪事
    實，係屬同一基本社會事實，爰予變更起訴法條。又被告二人就上開普通傷害及
    毀損器物罪間，具有犯意連絡與行為分擔，為共同正犯。被告二人就上開傷害行
    為，及毀損告訴人乙○○所有前揭自小客車前、後擋風玻璃，均係基於一傷害、
    毀損犯意下之接續行為，係接續犯。被告甲○○以一行為犯普通傷害及過失傷害
    二罪，係想像競合犯，依刑法第五十五條規定從一重之普通傷害罪論處。被告二
    人所犯上開普通傷害、毀損器物罪名間，犯意各別，行為互異，應予分論併罰。
    至於十字槁柄暨圓鍬各一支，雖均為被告等二人犯罪之工具，惟尚無法證明係被
    告二人所有，且非違禁物，自不予宣告沒收。原審雖未就此部分予以論述，惟並
    不影響其結論，併予敘明。
三、原審引用刑法第二十八條、第二百七十七條第一項、第二百八十四條第一項、第
    五十五條、第三百五十四條、第四十一條、第五十一條第五款、罰金罰鍰提高標
    準條例第一條前段、第二條之規定，並審酌被告細故施暴、毀損器物之動機、目
    的、手段、所生危害、部分坦認及其他一切情狀，均各量處有期徒刑五月、二月
    ，並均諭知易科罰金之折算標準，及定渠等應執行刑，各為有期徒刑六月，並均
    諭知易科罰金之折算標準。本院復斟酌告訴人與被告等人間雖已達成和解，共同
    賠償告訴人乙○○新臺幣三十萬元（有和解筆錄二紙在卷為證），但兄弟鬩牆，
    竟形同水火，必使渠等之親生母親丁○○○晚年之生活因此而受影響，致未能如
    意歡渡晚年等一切情形，認原判決之認事用法均無違誤，量刑亦甚允當。上訴人
    臺灣屏東地方法院檢察署檢察官據告訴人乙○○之請求，以被告等人之惡劣行為
    ，認量刑過輕，上訴人即被告甲○○、丙○○均否認犯行，提起上訴，指摘原判
    決不當，均無理由，均應予駁回。
據上論斷，應依刑事訴訟法第三百六十八條，判決如主文。
本案經檢察官張其主到庭執行職務。
中    華    民    國     八十九     年      六        月     三十   日
                              臺灣高等法院高雄分院刑事第五庭
                                  審判長法官  吳水木
                                        法官  張盛喜
                                        法官  陳朱貴
右正本證明與原本無異。
不得上訴。
                                      書記官  洪梅枝
中    華民    國     八十九     年       七       月      三    日
附錄本判決論罪之法條：
刑法第二百七十七條第一項：傷害人之身體或健康者，處三年以下有期徒刑、拘役或
                          一千元以下罰金。
刑法第三百五十四條：毀棄、損壞前二條以外之他人之物，或致令不堪用，足以生損
                    害於公眾或他人者，處二年以下有期徒刑、拘役或五百元以下
                    罰金。
刑法第二百八十四條第一項：因過失傷害人者，處六月以下有期徒刑、拘役或五百元
                          以下罰金，致重傷者，處一年以下有期徒刑、拘役或五
                          百元以下罰金。
                                                                        Ｄ


司法院資訊處製作；財團法人民間司法改革基金會備份。
